【裁判字號】    98,消債抗,404
【裁判日期】    980813
【裁判案由】    聲請更生程序
【裁判全文】
臺灣高雄地方法院民事裁定           98年度消債抗字第404號
抗  告  人  甲○○
上列抗告人因聲請更生程序事件，對於中華民國98年5 月27日本
院98年度消債更字第743號裁定提起抗告，本院裁定如下：
    主  文
抗告駁回。
抗告程序費用新台幣壹仟元由抗告人負擔。
    理  由
一、抗告意旨略以：原裁定僅以行政院主計處所頒定之最低生活
    費用數額計算抗告人之每月生活必須費用，而未考量抗告人
    檢附單據所陳述之實際支出情形，其證據取捨顯有失當，認
    定有失偏頗；另抗告人胞兄自民國96年起即因工作不穩定而
    時需抗告人資助，原裁定僅以劉定國95、96年度有薪資收入
    而謂其非無謀生能力之人，顯有速斷，且昧於常情，況抗告
    人胞兄雖因市政府推行暖冬計畫而獲聘為短期約聘人員，然
    自98年4 月30日聘僱契約屆滿迄今又重回待業一族，是抗告
    人目前每月收入約新台幣（下同）23,164元，在扣除每月生
    活費用16,938元，及胞兄劉定國之扶養費用後，根本不足支
    付與最大債權銀行協商每月償還8,767 元之還款方案，是抗
    告人毀諾實是有不可歸責於己之事由，爰依法請求廢棄原裁
    定，准抗告人更生之聲請云云。
二、按債務人不能清償債務或有不能清償之虞，且無擔保或無優
    先權之債務總額未逾1200萬元者，於法院裁定開始清算程序
    或宣告破產前，得向法院聲請更生，消費者債務清理條例（
    下稱消債條例）第3 條、第42條第1 項分別定有明文。又聲
    請更生或清算不合程式或不備其他要件者，法院應以裁定駁
    回之，但其情形可以補正者，法院應定期間先命補正，復為
    同條例第8 條所明定。
三、抗告人於95年間曾依「中華民國銀行公會會員辦理消費金融
    案件無擔保協商機制」與各該無擔保債權銀行協商成立，簽
    立協議書，並約定抗告人應自95年11月起，分80期，年利率
    12.88%，於每月10日清償8,767元，惟抗告人於繳納至97年3
    月，即毀諾未依約還款，並在消債條例施行後，因有部分之
    債權銀行未參與前揭協商，故再致函最大債權銀行國泰世華
    商業銀行股份有限公司請求協商，惟遭該行以曾參與前置協
    商成立或銀行公會協商機制成立退件等情，業據其提出財團
    法人金融聯合徵信中心當事人綜合信用報告及前置協商退件
    通知函為證，並有台新國際商業銀行台新債協97法清字第40
    480 號函附卷可資佐證（見原審卷第10頁至15頁、第23頁、
    第45頁至48頁），應認真實。故本件應審酌者為抗告人是否
    已陷於不能清償債務或有不能清償之虞。
四、經查：
  (一)抗告人雖主張：目前任職於嘉宏國際股份有限公司，每月薪
    資收入約為23,164元云云，惟參酌其提出之薪資證明書（見
    原審卷第85頁）所載以觀，足見抗告人自97年1 月起至98年
    2 月止，薪資及獎金所得共計406,511 元，依此推算其目前
    平均月收入應為29,037元（計算式：406,511 元÷14＝29,0
    37元，元以下四捨五入，以下同），是其前揭主張尚非可採
    。此外，抗告人主張每月需支出自己必要生活費用計有水電
    費、手機費、生活費、保險費等共計16,938元，惟抗告人既
    已負債累累，本須以較低之生活標準撙節開銷，用以償債始
    符誠信，自不得要求比照一般人生活標準，況按消債條例之
    立法目的，係為使不幸陷入經濟困境之人得以清理債務、重
    建生活，並在清理過程中能保有符合人性尊嚴之最低基本生
    活，而非維持債務人過去慣常之寬裕生活，是非得由抗告人
    任意主張其基本生活費用之數額，否則將造成揮霍無度以致
    清償能力降低，反而易使更生程序無從進行，因此本院參酌
    抗告人居住於高雄市前鎮區，是認應以內政部所公告之98
    年度高雄市低收入戶最低生活費用每人每月為11,309元，計
    算其生活必要費用始為合理。
  (二)再者，抗告人主張：每月須支出扶養胞兄劉定國之費用約3,
    000 元至5,000 元云云。惟按受扶養權利者，以不能維持生
    活而無謀生能力者為限，民法第1117條第1 項定有明文。查
    ，劉定國95、96年收入分別為197,915 元、247,001 元，名
    下有房屋乙棟，且為65年2 月25日生，正值青壯等情，有劉
    定國之戶籍謄本、95、96年度綜合所得稅及財產歸屬資料清
    單（見原審卷第18頁、第88頁至90頁）在卷可稽，足堪認定
    。是依其上開情事，參諸現今社會經濟生活水準，尚難認劉
    定國有不能維持生活之情，又乏證據足資認定劉定國為無謀
    生能力，是抗告人主張每月需支出胞兄劉定國之扶養費用云
    云，要非可採。
  (三)從而，依抗告人目前每月收入約29,037元扣除每月生活必要
    支出費用後，尚有餘款17,728元（計算式：29,037元－11,3
    09元＝17,728元）可資運用，如全數用於清償債務，以抗告
    人目前債務總額534,086 元，約僅需償還30個月（計算式：
    534,086 元÷17,728元＝30）即可清償完畢。又抗告人年僅
    33歲，按月清償債務共30個月即約2.5 年後，尚未逾勞工法
    定退休年齡前，即可清償完畢，自無從認其已有不能償債務
    或有不能清償之虞之情事。
五、綜上所述，本件抗告人依現有收入，扣除基本生活支出及其
    他必要費用後，尚無不能償還債務之情形。此外，參以抗告
    人亦無法提出其確有不能清償債務或有不能清償之虞之情，
    縱認抗告人曾完成前置協商之程序，亦未見其舉證有不可歸
    責於己致履行有重大困難之情事，應屬聲請更生之要件不備
    ，且又無從補正，依首揭條文之意旨，自應駁回其更生之聲
    請。原審雖以抗告人並無不可歸責之事由，而駁回抗告人更
    生之聲請，理由雖有不當；惟經本院認應審酌抗告人是否有
    不能清償或不能清償之虞之情形存在後，仍認抗告人無此情
    形存在，故本件抗告仍屬無由，依法應駁回抗告。
六、據上論結，本件抗告為無理由，爰依消費者債務清理條例第
    15條、民事訴訟法第495 條之1 第1 項、第449 條、第95條
    、第78條，裁定如主文。
中    華    民    國    98    年    8     月    13    日
            民事第五庭  審判長法     官  李昭彥
                              法     官  賴文姍
                              法     官  鄭凱文
以上正本證明與原本無異。
本裁定不得再抗告。
中    華    民    國    98    年    8     月    13    日
                              書  記 官  張家瑜


司法院資訊處製作；財團法人民間司法改革基金會備份。
